【裁判字號】    99,易,22
【裁判日期】    990129
【裁判案由】    恐嚇
【裁判全文】
臺灣雲林地方法院刑事判決                99年度易字第22號
公  訴  人  臺灣雲林地方法院檢察署檢察官
被      告  甲○○
上列被告因恐嚇案件，經檢察官提起公訴（98年度偵字第5943號
），被告於準備程序進行中就被訴事實為有罪之陳述，經本院聽
取當事人意見後，本院合議庭裁定由受命法官獨任依簡式審判程
序審理，判決如下：
    主      文
甲○○幫助意圖為自己不法之所有，以恐嚇使人將本人之物交付
，處有期徒刑肆月，如易科罰金，以新臺幣壹仟元折算壹日。
    事實及理由
壹、犯罪事實：
    甲○○明知存摺、金融卡及提款密碼等係僅供自己使用，攸
    關個人債信甚為重要，若任意交予他人使用，常與財產犯罪
    密切相關，極可能遭詐騙集團使用以遂行恐嚇取財及隱匿、
    掩飾犯罪所得財物或財產上利益之目的，竟仍基於縱幫助不
    詳犯罪集團向不特定人恐嚇取財亦不違反其本意之幫助犯意
    ，於民國98年10月24日某時許，在高雄縣林園鄉某全國加油
    站，將其所申設之高雄銀行帳號000000000000號提款卡、存
    摺及密碼等物，交與姓名、年籍不詳、綽號「松仔」之成年
    男子（下稱「松仔」），「松仔」等人所組成之犯罪集團成
    員，旋於98年10月30日上午10時30分許，撥打電話向乙○○
    恫嚇稱：你所飼養的賽鴿被我們擄獲，如要取回賽鴿，須匯
    款新臺幣（下同）2,080 元至甲○○上開帳戶內等語，致鴿
    主乙○○畏懼喪失前開賽鴿所有權，旋於同日11時40分至雲
    林縣水林鄉水林郵局，依犯罪集團成員之指示，匯款2,080
    元至上開帳戶內。嗣經乙○○報警查獲上情。
貳、認定犯罪事實所憑證據及理由：
  一被告甲○○所犯刑法第30條第1 項、第346 條第1 項之罪，
    係死刑、無期徒刑、最輕本刑為3 年以上有期徒刑以外之罪
    ，其於審理程序就前揭被訴事實為有罪之陳述，經告知簡式
    審判程序之旨，並聽取其與公訴人之意見後，本院裁定進行
    簡式審判程序，是本件之證據調查，依刑事訴訟法第273 條
    之2 規定，不受同法第159 條第1 項、第161 條之2 、第16
    1 條之3 、第163 條之1 及第164 條至第170 條規定之限制
    ，合先敘明。
  二上開犯罪事實，業據告訴人乙○○於警詢時指訴明確，並有
    郵政跨行匯款申請書、高雄銀行交易查詢清單、客戶中文資
    料查詢客戶基本資料及高雄銀行交易往來明細資料各1 份在
    卷可稽。被告於本院審理時亦坦承上開犯罪事實，被告之自
    白與相關證據均相符合，其犯行應堪認定。
  三又起訴檢察官雖認被告以不詳代價將上開帳戶之存摺、提款
    卡及密碼出售予「松仔」，然被告於檢察官面前及本院審理
    時均堅稱：因「松仔」與其係朋友關係，其係無償提供帳戶
    存摺、提款卡及密碼予「松仔」使用，並未收取任何代價。
    檢察官亦未提出任何證據，證明被告提供帳戶存摺、提款卡
    及密碼予「松仔」，確有對價關係，基於罪疑唯輕之原則，
    自應認被告係無償提供帳戶存摺、提款卡及密碼予「松仔」
    使用。
、論罪科刑之理由：
  一按刑法上之幫助犯，係對於犯罪與正犯有共同之認識，而以
    幫助之意思，對於正犯資以助力，而未參與實施犯罪之行為
    者而言。是以如未參與實施犯罪構成要件之行為，而係出於
    幫助之意思提供助力，即屬幫助犯，而非共同正犯。被告基
    於幫助之不確定故意，將該高雄銀行帳戶之存摺、提款卡及
    密碼交付他人，該等帳戶進而為他人恐嚇取財之犯罪工具，
    是被告係參與恐嚇取財罪構成要件以外之行為，且並無證據
    足資證明被告係以正犯而非以幫助犯之犯意參與犯罪，應認
    其所為係幫助犯而非正犯行為。是核被告所為，係犯刑法第
    30條第1 項、第346 條第1 項之幫助恐嚇取財罪。
  二被告幫助他人為恐嚇取財之犯行，爰依刑法第30條第2 項之
    規定，按正犯之刑減輕其刑。
  三本院審酌被告所為助長犯罪之猖獗，影響社會正常經濟交易
    安全，增加被害人尋求救濟及偵查犯罪之困難，惡性不輕，
    但本院念及被告係無償提供帳戶予他人使用，並未取得任何
    利益，前無前科紀錄，有臺灣高等法院被告前案紀錄表附卷
    可考，足認被告平日素行良好，另告訴人遭詐騙之金額非鉅
    ，及被告為國中畢業，智識程度不高，現從事配管工作，收
    入不定，暨檢察官之求刑及被告對刑度之意見等一切情狀，
    量處如主文所示之刑，並諭知易科罰金之折算標準。
肆、應適用之法律：
  一刑事訴訟法第299 條第1 項前段。
  二刑法第30條、第346 條第1 項、第41條第1 項前段。
  三刑法施行法第1 條之1 第1 項、第2 項前段
本案經檢察官陳宏瑋到庭執行職務
中    華    民    國    99    年    1     月    29    日
                  刑事第七庭    法  官  楊欣怡
以上正本證明與原本無異。
如不服本判決應於收受判決後10日內向本院提出上訴書狀，並應
敘述具體理由；其未敘述上訴理由者，應於上訴期間屆滿後20日
內向本院補提理由書（均須按他造當事人之人數附繕本）。「切
勿逕送上級法院」。
                                書記官  王雪招
中    華    民    國    99    年    1     月    29    日
附錄論罪科刑法條：
中華民國刑法第346條
意圖為自己或第三人不法之所有，以恐嚇使人將本人或第三人之
物交付者，處6 月以上5 年以下有期徒刑，得併科1,000 元以下
罰金。以前項方法得財產上不法之利益，或使第三人得之者，亦
同。前二項之未遂犯罰之。

司法院資訊處製作；財團法人民間司法改革基金會備份。
